臺灣桃園地方法院民事裁定
110年度婚字第363號
原      告  趙家賢  
訴訟代理人  彭瑞明律師
被      告  陳蘭    
上列當事人間請求離婚事件，本院裁定如下：
    主  文
本件移送臺灣新北地方法院。
    理  由
一、按法院受理家事事件之全部或一部不屬其管轄者，除當事人
    有管轄之合意外，應依聲請或依職權以裁定移送於其管轄法
    院，家事事件法第6 條第1 項前段定有明文。次按「確認婚
    姻無效、撤銷婚姻、離婚、確認婚姻關係存在或不存在事件
    ，專屬下列法院管轄：一、夫妻之住所地法院。二、夫妻經
    常共同居所地法院。三、訴之原因事實發生之夫或妻居所地
    法院」、「當事人得以書面合意定管轄法院，不受前項規定
    之限制」，同法第52條第1 項、第2 項復有明定。又前開規
    定所稱之「夫妻之住所地」，係指專屬夫妻「共同」住所地
    之法院而言，此觀該條項文字未規定為「專屬夫或妻之住所
    地」或「專屬夫、妻之住所地」自明。
二、本件原告起訴主張，兩造於民國92年10月1日在大陸地區結
    婚，於同年11月28日在臺辦理結婚登記，婚後被告雖曾以探
    視名義來臺與原告同住，惟因被告婚後對臺灣風俗習慣不能
    適應，屢向原告表示要回大陸，導致雙方感情不和，無法共
    同生活，原告迫於無奈遂應允出具離婚意見書交由被告回大
    陸提起離婚訴訟，而被告於取得離婚意見書後，自此音訊全
    無，亦未盡夫妻任何義務，而有惡意遺棄原告之情，且兩造
    分居迄今已逾15年，兩造婚姻有名無實，為此，依民法第10
    52條第1項第5款及第2項規定，請判決准兩造離婚等語。是
    本件原告訴請離婚，應適用家事訴訟程序，且除兩造有以書
    面合意定管轄法院外，應專屬兩造之共同住所地、經常共同
    居所地或訴之原因事實發生地法院管轄。
三、就本件管轄法院為何，原告雖表示兩造於93年8月間即未共
    同居住於臺北縣板橋市（已改制為新北市○○區○○○路0段000
    巷00弄0號0樓之約定住所，依大法官釋字第452號解釋意旨
    ，夫妻住所非強制必以約定一個為必要，亦即雙方得協議各
    有其住所，自應認兩造於被告93年8月出境時，即無共同住
    居地，故兩造於結婚時約定住所雖係「新北市板橋區」，仍
    應審酌原告提起本件離婚訴訟時，住居地已遷入桃園市○○區
    ○○○街00號0樓，而本件離婚事實發生後，性質上係持續分居
    之狀態，符合民法第1052條第1項第5款之惡意遺棄他方在繼
    續狀態中。本件離婚訴訟之管轄，依民法、家事事件法規定
    及大法官解釋之上開要旨，實係側重「便利當事人訴訟」之
    目的，並基於專屬管轄之公益性，故新北地院與桃園地院就
    兩造離婚事件均有管轄權等語。然據原告所陳：兩造約定婚
    後來臺居住於原告位於新北市板橋區之住所，兩造約定之住
    所在新北市板橋區等語（參本院110年10月14日訊問筆錄）
    。依卷附兩造於92年11月28日之結婚登記申請書所載，原告
    申請結婚登記時之戶籍所在地址為新北市○○區○○○路0段000
    巷00弄0號0樓，是以原告所陳兩造約定之婚後共同住所在新
    北市○○區上址，應屬真實。再依原告之戶籍資料，顯示原告
    係於被告93年8月22日出境後之108年12月12日始遷入桃園市
    ○○區○○○街00號0樓，此有本院依職權查詢之原告全戶戶籍資
    料附卷可憑。足認被告未曾與原告共同居住在桃園市○○區○○
    ○街00號0樓。綜合上情，顯見兩造婚後共同住所地在新北市
    ，未曾同住過桃園市，又原告主張之離婚事由係被告離家後
    毫無音訊、惡意遺棄原告及兩造婚姻有名無實無法維持，是
    本件兩造夫妻曾經之共同住所地為新北市，訴之原因事實發
    生地亦在新北市，且兩造未有書面合意定本院為管轄法院，
    從而，本件應由臺灣新北地方法院專屬管轄，聲請人向無管
    轄權之本院起訴，顯有違誤，爰依職權將本件移送至有管轄
    權之臺灣新北地方法院。
三、爰依首開規定，裁定如主文。
中　　華　　民　　國　　111 　年　　2 　　月　　9 　　日
                    家事法庭    法　官　張淑芬
以上正本證明與原本無異。
如對本裁定抗告須於裁定送達後10日內向本院提出抗告狀，並繳
納抗告裁判費新臺幣1,000 元。
中　　華　　民　　國　　111 　年　　2 　　月　　9 　　日
                                書記官　邱信璋